臺灣高等法院刑事判決　　　　　　　　　　　　九十二年度上更(一)字第七七六號
　　上　訴　人
　　即　被　告　乙○○
　　　　　　　　丙○○○女　六.
右上訴人，因妨害自由等案件，不服臺灣臺北地方法院，八十八年度易字第二六九二
號，中華民國八十九年七月二十日第一審判決（起訴案號：臺灣臺北地方法院檢察署
八十八年偵字第四六二二號、一一四六七號），提起上訴，判決後，經最高法院發回
更審，本院判決如左：
    主  文
原判決關於乙○○、丙○○○部分撤銷。
乙○○、丙○○○共同傷害人之身體，各處罰金仟元，如易服勞役均以佰元折算
壹日。扣案之黃繩子壹條沒收。
    事  實
一、林嫺與乙○○、丙○○○夫妻二人係親戚關係，緣林嫺於八十七年十二月廿二日
    上午十時三十分許，侵入乙○○夫婦位於台北縣新店市○○路八十三巷二弄四號
    三樓住處、竊取財物（經本院判處拘役拾日確定）。八十八年一月四日晚上九
    時三十分許，林嫺以贈送二瓶酒與乙○○為由，又前往乙○○前開住處，雙方因
    故發生言語上爭執，乙○○夫婦因認林嫺於日前曾至其家中竊取財物，而欲將之
    扭送警局，甲○見狀即基於傷害人身體之故意，出手毆打乙○○及丙○○○（林
    嫺傷害部分經本院判刑確定），乙○○及丙○○○亦共同基於傷害之犯意聯絡出
    手毆打甲○，並於雙方扭打之際，由乙○○出手按住甲○，丙○○○以林嫺先前
    有竊盜行為，持己有之黃繩子一條欲綑綁甲○將之扭送警局，嗣因甲○掙扎而未
    綑綁成功，致甲○受有右前臂瘀傷、右下背挫傷、頸部及左上臂挫傷等傷害，乙
    ○○則受有右前臂皮下瘀血、左前胸疼痛、左上臂皮下瘀血、右膝皮下瘀血、左
    前臂多處擦傷、右手多處擦傷、左膝皮下瘀血等傷害，丙○○○亦因而受有左臉
    部皮下瘀血、右手腕皮下瘀血、左前臂擦傷及瘀血、右膝皮下瘀血、左膝皮下瘀
    血、右胸疼痛等傷害。
二、案經甲○訴由台北縣警察局新店分局報請台灣台北地方法院檢察署檢察官偵查起
    訴。
    理  由
一、訊據上訴人即被告乙○○、丙○○○矢口否認有何傷害告訴人之犯行，辯稱是要
    合力將告訴人送至警察局，並沒有綁告訴人，告訴人之傷是她自己掙扎造成的，
    其無犯罪故意等語。查被告二人確有傷害林嫺之犯行，業據告訴人林嫺指訴綦詳
    ，林嫺受有前開傷害復有馬偕紀念醫院診斷證明書乙紙在卷可稽，而被告二人與
    林嫺確有互相扭打之情，並據證人李俊惠、余文玫於原審證述甚詳。被告辯稱林
    嫺有竊盜行為，係欲將林嫺扭送警局云云，查林嫺當日並無竊盜行為，其並非現
    行犯，被告二人自無以扭送警局究辦為由，而主張無犯罪之故意。被告二人所辯
    ，尚難採憑。本件事證明確，彼等犯行均堪認定。
二、核被告乙○○、丙○○○所為，均係犯刑法第二百七十七條第一項之傷害罪。其
    二人有犯意聯絡及行為分擔，均為共同正犯。原審因而予以論罪科刑，固非無見
    。惟查林嫺確有於八十七年十二月二十二日上午十時三十分許，侵入被告住處竊
    盜之犯行，並經本院前審判刑確定。被告二人於林嫺於八十八年一月四日晚上再
    度至其住處，欲將林嫺以竊盜罪嫌扭送警局究辦，雖不合現行犯之規定，惟究屬
    事出有因，並無證據足以證明其有妨害自由之故意，原判決認被告二人想像競合
    犯刑法第三百零二條第三項、第一項之妨害自由未遂罪及刑法第二百七十七條第
    一項之傷害罪，從一重之妨害自由未遂罪處斷，所持見解，自非允洽。被告二人
    上訴，否認犯罪，指摘原判決此部分不當，雖無理由，惟原判決此部分既有可議
    ，自應由本院將之撤銷改判。爰審酌被告二人犯罪之動機、目的、手段，被害人
    受傷之程度等一切情狀，各量處罰金仟元，並均諭知易服勞役之標準以佰元
    折算壹日。黃繩子一條係供犯罪所用之物，且為被告丙○○○所有，業經被告乙
    ○○及丙○○○供明在卷，雖未扣案，然並無證據證明業已滅失，爰依刑法第三
    十八條第一項第二款之規定宣告沒收之。
三、據上論斷，應依刑事訴訟法第三百六十九條第一項前段、第三百六十四條、第二
    百九十九條第一項前段，刑法第二十八條、第二百七十七條第一項、第四十二條
    第二項、第三十八條第一項第二款，罰金罰鍰提高標準條例第一條前段、第二條
    ，判決如主文。
本案經檢察官張秋雲到庭執行職務。
中　　　華　　　民　　　國　　九十三　　年　　　二　　　月　　二十七　　日
                              臺灣高等法院刑事第四庭
                                  審判長法  官  蔡  永  昌
                                        法  官  李  英  豪
                                        法  官  陳  榮  和
右正本證明與原本無異。
不得上訴。
                                        書記官  劉  麗  芬
中　　　華　　　民　　　國　　九十三　　年　　　三　　　月　　　二　　　日
附錄：本案論罪科刑法條全文
中華民國刑法第二百七十七條第一項：
傷害人之身體或健康者，處三年以下有期徒刑、拘役或一千元以下罰金。
